【裁判字號】    95,易,728
【裁判日期】    950825
【裁判案由】    詐欺
【裁判全文】
臺灣板橋地方法院刑事判決               95年度易字第728號
公  訴  人  臺灣板橋地方法院檢察署檢察官
被      告  乙○○
上列被告因詐欺案件，經檢察官提起公訴（95年度偵字第8186號）
，本院判決如下：
    主  文
乙○○無罪。
    理  由
一、公訴意旨以：被告乙○○於民國八十七年八月十七日，意圖
    為自己不之所有，明知無還款意願，仍向甲○○詐稱欲借貸
    新臺幣（下同）二十萬元，致使甲○○因而陷於錯誤交付二
    十萬元予乙○○，事後乙○○即拒不返還並避不見面，因認
    被告涉犯刑法第三百三十九條第一項詐欺取財罪嫌等語。
二、按犯罪事實應依證據認定之，無證據不得認定犯罪事實；又
    不能證明被告犯罪者，應諭知無罪之判決，刑事訴訟法第一
    百五十四條第二項、第三百零一條第一項分別定有明文。次
    按刑法第三百三十九條詐欺罪之成立，以意圖為自己或第三
    人不法所有，以詐術使人將本人或第三人之物交付或以詐術
    使人交付物以外之一切財產上不法利益為要件。所謂以詐術
    使人交付，必須被詐欺人因其詐術而陷於錯誤，若其所用方
    法，不能認為詐術，亦不致使人陷於錯誤，即不構成該罪（
    參照最高法院四十六年度台上字第二六０號判例）。又刑法
    第三百三十九條之詐欺罪，係以行為人於客觀上施用詐術使
    人陷於錯誤，並於行為之初，即已意圖為自己不法所有或圖
    得財產上之不法利益，為其構成要件。又債務人於債之關係
    成立後，如有債務不履行之情形，在一般社會經驗上可能之
    原因甚多，縱令出於惡意而有屬延給付或不為給付之情事，
    苟無足以証明其債之關係發生時自始故意藉此從事財產犯罪
    之積極証據，自不得僅以債信違反之客觀事態，推定債務人
    自始有詐欺取財之犯意。
三、公訴人認被告係犯詐欺取財罪，無非係以被告於偵查中之供
    述、告訴人甲○○之指訴及借據、支票影本各一紙等資為論
    據。訊據被告乙○○固承認有書立借據及簽發面額二十萬元
    之支票交予告訴人，及自告訴人處受領二十萬元現金等事實
    ，惟堅決否認有何詐欺取財犯行，辯稱伊沒有詐欺，伊借二
    十萬元，是用在工程招標，這當中伊有陸續還錢，有時候還
    五萬元，有時候還二萬元，伊是有困難，但會陸續還錢等語
    。
四、經查：告訴人甲○○於本院審理時結證稱「（檢察官問：是
    否認識被告？）之前是同事，五、六年，是臺北市室內設計
    同業公會的同事」、「（檢察官問：與被告有無債務關係？
    ）被告是理事長，我是幹事」、「（檢察官問：除了本件之
    外，被告有無跟你借過錢？）總共借二次，第一次借十萬元
    ，沒有寫借據，第一次有還，第二次借二十萬元，有寫借據
    」、「（檢察官問：八十七年八月十七日被告用何理由跟你
    借錢？）被告說他生意週轉不靈，被告借二十萬元，借據是
    開八月十七日」、「（檢察官問：當初被告跟你借錢，有無
    用什麼擔保？）被告開支票」、「（檢察官問：被告有無說
    什麼時候還？）沒有，被告說沒有錢，不要去銀行兌現，我
    因為信任被告，所以一直拖，後來我跟被告要的時候，被告
    就不理我，最後一次被告不理我，大約是這一、二年的事」
    、「（檢察官問：被告有無還錢？）沒有，剛開始被告說要
    付利息，第一年有付利息，第二年就沒有付」、「（檢察官
    問：你為何認為被告騙你？）被告不還我錢」、「（檢察官
    問：如果被告現在還你錢，是否還要告被告？）他還我錢，
    就不告了」、「（審判長問：八十七年被告跟你借二十萬元
    時，利息如何計算？）每個月付二千元利息」、「（審判長
    問：被告跟你借錢時，如何跟你說？）被告說他週轉不靈，
    我就同意借他，我相信被告，因為被告是作裝潢，做完之後
    就會有錢，被告沒有說什麼時候還」、「（審判長問：支票
    有無拿去提示？）沒有」、「（審判長問：為何沒有拿去提
    示？）第二、三年時，我跟被告要錢，被告說他沒有錢，要
    我不要拿去銀行提示」、「（審判長問：被告如何騙你？）
    被告一直拖延不想還錢」等語（參見本院九十五年八月四日
    審判筆錄），依告訴人所述情節及被告所書立之借據、支票
    （詳偵查卷第四頁之借據、支票影本各一紙）以觀，被告係
    以週轉不靈為由向告訴人借款二十萬元，約定每月應支付利
    息二千元，而被告第一年確有依約定支付利息，第二年才未
    付利息，且告訴人自承係因被告一直拖延不還錢而認為被告
    詐欺，足徵被告向告訴人借款時並未施用詐術，客觀上告訴
    人於交付借款予被告時並無任何陷於錯誤之情，是被告所為
    ，顯與詐欺取財罪之構成要件有間，自不得以該罪相繩。綜
    上，本案純屬民事間債務不履行之問題。此外，復查無其他
    積極事證足認被告有何詐欺取財之犯行，既不能證明其犯罪
    ，爰依法諭知無罪之判決。
據上論斷，應依刑事訴訟法第三百零一條第一項，判決如主文。
本件經檢察官涂永欽到庭執行職務。
中    華    民    國    95    年    8     月    25    日
                  刑事第十七庭  審判長法  官  李幼妃
                                      法  官  鄭燕璘
                                      法  官  張紹省
以上正本證明與原本無異
如不服本判決應於送達後10日內向本院提出上訴狀
                                      書記官  強梅芳
中    華    民    國    95    年    8     月    30    日


司法院資訊處製作；財團法人民間司法改革基金會備份。
